【裁判字號】    88,交易,525
【裁判日期】    900712
【裁判案由】    過失傷害
【裁判全文】
台灣台北地方法院刑事判決               八十八年度交易字第五二五號
    公  訴  人  台灣台北地方法院檢察署檢察官
    被      告  丙○○
右列被告因過失傷害案件，經檢察官提起公訴（八十八年度偵字第一七八八四號），
本院判決如左：
    主    文
丙○○因過失傷害人致重傷，處有期徒刑柒月。
    事    實
一、丙○○於民國八十八年二月一日凌晨零時四十分許，駕駛租得之車號ＧＧ－二六
    二五號自用小客車搭載曹雅琳、丁○○、廖金威等三人，沿台北縣石碇鄉○○○
    路由新店往宜蘭方向行駛，途經台北縣石碇鄉○○○路二十六點三公里下坡轉彎
    ，且劃設有分向限制線及限速四十公里時速標誌之路段時，本應注意駕駛人駕駛
    汽車，應遵守道路交通標線之指示，且駕駛人行經彎道、坡路時，均應減速慢行
    ，作隨時停車之準備，依當時情形，又無不能注意情事，竟疏於注意，未減速慢
    行，作隨時停車之準備，貿然以時速六十公里速度轉彎而超越分向限制線，適有
    甲○○駕駛車號Ｌ二－八一一二號自用小貨車，沿台北縣石碇鄉○○○路由坪林
    往新店方向行駛，途經上開下坡轉彎路段時，為跨越分向限制線迎面駛來之丙○
    ○所駕駛上開車輛撞及，致丙○○所駕駛車輛內乘客曹雅琳受有其他器質性精神
    病態、兩眼視神經萎縮、左眼外斜視、右眼角膜白斑等重傷害，並致甲○○受有
    左腳踝兩處擦傷各約一Ｘ０．五公分及一Ｘ一公分、左小腿淤血約三Ｘ二公分、
    前胸挫傷疼痛等傷害。嗣經報案人未報明肇事人姓名，警員前往現場處理時，丙
    ○○在場，並當場承認為肇事人而自首。
二、案經甲○○、曹雅琳之父乙○○訴由台北縣警察局新店分局報請台灣台北地方法
    院檢察署檢察官偵查起訴。
    理    由
一、右開事實，業據被告丙○○坦承不諱，核與被害人甲○○於偵審中所為指述、證
    人丁○○於警訊、本院調查時、證人廖金威於警訊中所為證述均相符，並有道路
    交通事故調查報告表、台北縣警察局新店分局碧山派出所處理車禍案件現場草圖
    在卷為憑，且被害人甲○○、曹雅琳受有如事實欄記載之傷等情，亦分別有天主
    教耕莘醫院及台北市立忠孝醫院、台北市立療養院出具診斷書、診斷證明書共四
    紙附卷可考。按分向限制線，為雙黃實線，用以劃分路面成雙向車道，禁止車輛
    跨越行駛，並不得迴轉，道路交通標誌標線號誌設置規則第一百六十五條第一項
    、第二項定有明文，又駕駛人駕駛汽車，應遵守交通標線之指示、行車速度，依
    標誌之規定、駕駛人行經彎道、坡路時，均應減速慢行，作隨時停車之準備，分
    別為道路交通安全規則第九十條、第九十三條第一項第一款、第四款定有明文，
    本件肇事地點為轉彎下坡路段，且劃設有分向限制線及設置限速四十公里時速標
    誌，此有道路交通事故調查報告表在卷足憑，被告自承有跨越雙黃線，時速六十
    公里（見本院九十年三月十五日訊問筆錄）等語，顯見被告有未遵守交通標線之
    指示，貿然以時速六十公里速度急速轉彎而未減速慢行，並作隨時停車之準備，
    依當時情形，並無不能注意情事，竟疏於注意上開規定，致與被害人甲○○所駕
    駛車輛發生對撞，被告有過失甚明（雖檢察官起訴事實認被告明知已罹患感冒，
    不能安全駕駛，有違反道路交通安全規則第一百十四條第四款之行為，然被告到
    庭否認明知已罹患感冒影響安全駕駛，因感冒是否可安全駕駛，端視感冒程度及
    個人體質差異而有所不同，既無其他證據足資證明被告罹患感冒確實已影響安全
    駕駛，起訴事實尚有誤會）。又被害人曹雅琳根據病例記載，個案因衝動控制差
    ，有攻擊行為，故於九十年二月二十日住院，經臨床評估及心理測驗顯示，個案
    目前之狀態為腦傷所引起，上述之情況以藥物治療有部份改善，但無法回復個案
    之病前狀態，有台北市立療養院九十年五月二十二日北市療成字第九０六０四五
    一九００號函附卷可稽，且被害人曹雅琳到庭陳稱：（問：當時是否被告載你﹖
    ）我都不記起來等語（見本院九十年五月十日訊問筆錄），足證被害人曹雅琳確
    實已因其他器質性精神病而無法回復病發前狀況，自屬刑法第十條第四項第六款
    之其他健康有重大難治癒之重傷害。再被告之過失行為與被害人曹雅琳、甲○○
    因本件車禍受傷間，有相當因果關係。末被告肇事後，經人報警，未報明肇事人
    姓名，警員前往現場處理時，被告在場，並當場承認為肇事人，此有證人警員戊
    ○○到庭證述無訛，被告應有對於未發覺之罪自首而接受裁判之行為。本件事證
    明確，犯行堪以認定。
二被告駕車致被害人曹雅琳受傷所為，係犯刑法第二百八十四條第一項後段重傷害
    罪，被告駕車致被害人甲○○受傷所為，係犯同法第二百八十四條第一項前段之
    傷害罪。被告一行為同時致二人受傷，同時侵害數法益，屬一行為觸犯數罪名之
    想像競合犯，依刑法第五十五條前段規定，從一重之重傷害罪論處。被告對於未
    發覺之罪自首，而接受裁判，依法減輕其刑。爰審酌被告枉顧健康無價，恣意急
    速行駛而導致車禍發生，及其犯罪素行、品行、犯罪手段、所生損害、犯後態度
    及未與被害人曹雅琳、甲○○達成和解等一切情狀，量處如主文所示之刑。
三據上論斷，應依刑事訴訟法第二百九十九條第一項前段，刑法第二百八十四條第
    一項、第五十五條、第六十二條前段，罰金罰鍰提高標準條例第一條前段，判決
    如主文。
本案經檢察官蕭方舟到庭執行職務
中      華      民      國    九十      年      七      月     十二     日
                                      台灣台北地方法院交通法庭
                                            法  官  李  麗  玲
右正本證明與原本無異。
如不服本判決，應於判決送達後十日內向本院提出上訴狀 (應附繕本) ，上訴於
臺灣高等法院。
                                            書記官  江  虹  儀
中      華      民      國      九十    年      七      月     十三     日
附錄本案論罪科刑法條全文：
刑法第二百八十四條
一因過失傷害人者，處六月以下有期徒刑，拘役或五百元以下罰金。致重傷者，處一
  年以下有期徒刑，拘役或五百元以下罰金。
二從事業務之人，因業務上之過失傷害人者，處一年以下有期徒刑、拘役或一千元以
  下罰金。致重傷者，處三年以下有期徒刑，拘役或二千元以下罰金。


司法院資訊處製作；財團法人民間司法改革基金會備份。
